臺灣新竹地方法院刑事判決　　　　　　　100年度訴字第281號
公　訴　人　臺灣新竹地方法院檢察署檢察官
被　　　告　倪春生
選任辯護人　林進塗律師
上列被告因違反毒品危害防制條例等案件，經檢察官提起公訴（
100 年度偵字第5958號、100 年度偵字第5970號），本院判決如
下︰
    主  文
倪春生犯藥事法第八十三條第一項轉讓禁藥罪，處有期徒刑肆月
。又犯藥事法第八十三條第一項轉讓禁藥罪，處有期徒刑肆月。
又犯藥事法第八十三條第一項轉讓禁藥罪，處有期徒刑肆月。又
犯藥事法第八十三條第一項轉讓禁藥罪，處有期徒刑肆月。又犯
藥事法第八十三條第一項轉讓禁藥罪，處有期徒刑肆月。應執行
有期徒刑壹年。
其餘被訴部分無罪。
    事  實
一、倪春生前因違反麻醉藥品管理條例案件，經臺灣基隆地方法
    院以84年度訴字第485號判決判處應執行有期徒刑6年8月確
    定，於86年10月17日縮短刑期假釋出監，又販賣第2級毒品
    及施用第2級毒品案件，於民國88年7月15日，經臺灣基隆地
    方法院以88年度訴字第149號分別判處有期徒刑7年10月、6
    月，並定應執行有期徒刑8年確定（再經臺灣基隆地方法院
    以96年度聲字第576號裁定減刑及定應執行為有期徒刑7年11
    月），並撤銷上開假釋（應再執行殘刑3年5月15日），經送
    監執行，再於96年5月15日假釋出獄，假釋中付保護管束；
    復因多件施用毒品案件，分別經同院判處有期徒刑確定，並
    撤銷其假釋，現仍在執行殘刑有期徒刑2年9月6日，猶不知
    悔改。
二、倪春生綽號為「鐵牛」，明知安非他命為毒品危害防制條例
    第2條第2項第2款所稱之第二級毒品，且屬安非他命類藥品
    ，業經行政院衛生署公告禁止使用，為藥事法第22條第1款
    所稱之禁藥，未經許可，均不得非法供應、轉讓及持有，竟
    仍基於轉讓第二級毒品之犯意，於99年4、5月間，在其位於
    基隆市○○區○○街之「南榮新村」租屋處，分別無償轉讓
    安非他命5次（各次均係轉讓施用一次的量，約0.2公克）予
    鄭裕騰施用。嗣警方於100年3月11日，借訊鄭裕騰調查所涉
    竊盜案件中有關另案贓物流向時，鄭裕騰主動向警方坦承前
    開情事，經警方深入追查，始查知上情。
三、案經基隆市警察局刑警大隊報請臺灣基隆地方法院檢察署檢
    察官呈請臺灣高等法院檢察署檢察長核轉臺灣新竹地方法院
    檢察署檢察官偵查起訴。
    理  由
壹、程序部分：
一、證人鄭裕騰警詢中之證述：按被告以外之人，於審判外之言
    詞或書面陳述，除法律有規定者外，不得作為證據，刑事訴
    訟法第159 條第1 項定有明文。經查，證人鄭裕騰於警詢中
    之證述，係審判外之言詞陳述，被告倪春生及其辯護人均爭
    執其證據能力，且無得作為證據之例外規定適用，應認該警
    詢中之陳述不得作為證據。
二、按被告以外之人於審判外之陳述，雖不符刑事訴訟法第159
    條之1 至第159 條之4 規定，而經當事人於審判程序同意作
    為證據，法院審酌該言詞陳述或書面陳述作成時之情況，認
    為適當者，亦得為證據；又當事人、代理人或辯護人於法院
    調查證據時，知有第159 條第1 項不得為證據之情形，而未
    於言詞辯論終結前聲明異議者，視為有前項之同意，此亦據
    刑事訴訟法第159 條之5 規定明確。查本案除上揭提及之證
    據外其餘所引用之證據資料，其中傳聞證據部分，縱無刑事
    訴訟法第159 條之1 至第159 條之4 或其他規定之傳聞證據
    例外情形，亦因被告及其辯護人、檢察官或同意可作為證據
    使用，或未聲明異議，依刑事訴訟法第159 條之5 第1 項、
    第2 項之規定，本院審酌該證據作成之情況，並無不當，故
    ，證人鄭裕騰於審判外之陳述即其於偵查中之證述，自得作
    為本案之證據。
貳、實體部分：
一、有罪部分：
（一）上揭事實，業據被告倪春生於警詢、偵查中、本院行準備
      程序及審理時均坦承不諱，且經證人鄭裕騰於偵查中及本
      院審理時證述情節大致相符，足認被告倪春生前開自白與
      事實相符，應堪採信。此部分事證明確，被告轉讓禁藥之
      犯行洵堪認定，應依法論科。
（二）論罪科刑：
    1.按安非他命業經行政院衛生署75年7 月11日衛署藥字第59
      7627號公告禁止使用，屬藥事法規定之禁藥，亦同時屬毒
      品危害防制條例第2 條第2 項第2 款所定之第二級毒品，
      依法不得轉讓，而明知為禁藥而轉讓者，藥事法第83條亦
      定有處罰明文。故行為人明知為禁藥即安非他命而轉讓予
      他人者，除成立毒品危害防制條例第8 條第2 項之轉讓第
      二級毒品罪外，亦構成藥事法第83條第1項 之轉讓禁藥罪
      ，此係屬同一犯罪行為而同時有二種法律可資處罰之法條
      （規）競合情形，應依「重法優於輕法」、「後法優於前
      法」等法理，擇一處斷，最高法院97年度臺上字第3490號
      、97年度臺非字第397 號判決意旨參照。經查，毒品危害
      防制條例第8 條第2 項轉讓第二級毒品罪之法定本刑為：
      「6 月以上5 年以下有期徒刑，得併科新臺幣70萬元以下
      罰金」。而93年4 月21日修正後藥事法第83條第1 項轉讓
      禁藥罪之法定本刑為：「7 年以下有期徒刑，得併科新臺
      幣500 萬元以下罰金」，且本件被告轉讓安非他命之數量
      ，卷內並無證據顯示已逾行政院訂定發布之「轉讓持有毒
      品加重其刑之數量標準」第2 條第2 款規定之淨重10公克
      以上，應無依毒品危害防制條例第8 條第6 款及第9 條之
      規定加重其刑至2 分之1 之情形，則修正後藥事法第83條
      第1 項之罪之法定本刑，顯較毒品危害防制條例第8 條第
      2 項之罪之法定本刑為重，依前述「重法優於輕法」之法
      理，自應優先適用藥事法第83條第1 項之規定處斷。核被
      告倪春生所為，均係犯藥事法第83條第1 項之轉讓禁藥罪
      。其轉讓前持有第二級毒品之行為，為其轉讓之行為所吸
      收，均不另論罪。公訴人公訴意旨原認被告就上開事實部
      分，所為均係犯毒品危害防制條例第8 條第2 項之轉讓第
      二級毒品罪，惟業經公訴人於準備程序時當庭變更起訴法
      條（見本院100年度訴字第281號卷第23頁），認被告此部
      分所為應均係藥事法第83條第1 項轉讓禁藥罪，故本院就
      此部分自無庸再變更起訴法條，合先敘明。
    2.被告所犯上開5 次轉讓禁藥罪，犯意各別、行為互殊，應
      予分論併罰。
    3.爰審酌被告倪春生視政府反毒政策及宣導如無物，轉讓第
      二級毒品安非他命禁藥予他人施用，助長施用毒品暨管制
      藥品惡習，並足以導致受讓施用者精神障礙與性格異常，
      甚至造成人民生命健康受損之成癮性及危險性，其不僅戕
      害國人身體健康，且有危害社會安全之虞，所生危害非輕
      ，而染上毒癮者為索得吸毒之資，甚至甘冒竊盜、搶奪及
      強盜等財產犯罪之風險，造成社會治安嚴重敗壞，影響所
      及，非僅他人之生命、身體將可能受其侵害，社會、國家
      之法益亦不能免，為害之甚，當非個人一己之生命、身體
      法益所可比擬，自應嚴厲規範，惟考量被告犯後於警詢、
      偵訊及本院審理時均坦承犯行，態度尚稱良好，兼衡犯罪
      動機、智識、生活狀況等一切情狀，分別量處如主文所示
      之刑，並定其應執行刑，以示懲儆。
二、無罪部分（販賣第二級毒品及收受贓物部分）：
（一）公訴意旨略以：被告倪春生基於販賣第二級毒品及收受贓
      物之犯意，先於99年11月中旬某日，在其位於基隆市○○
      區○○街之「南榮新村」租屋處，販賣重1 公克、價格為
      新臺幣（下同）2 千元之安非他命予鄭裕騰，且明知鄭裕
      騰所持有廠牌為PANTEX之數位相機1 台（為王麗穎所有，
      於99年10月14日下午1 時許，在基隆市○○街20巷9 號1
      樓所失竊）為來路不明之贓物，竟收受該數位相機以作為
      販售安非他命之價金；再於同年月下旬某日，在上址租屋
      處，販售重1 公克、價格為2 千元之安非他命予鄭裕騰，
      亦明知鄭裕騰所持有之女用LV皮包3 個（為王麗穎所有，
      於99年10月14日下午1時 許，在基隆市○○街20巷9 號1
      樓所失竊）為來路不明之贓物，仍收受該LV名牌皮包以作
      為販售安非他命之價金。嗣警方於100 年3 月11日，借訊
      鄭裕騰調查所涉竊盜案件中有關前開贓物流向時，鄭裕騰
      主動向警方坦承前開情事，經警方深入追查，始查知上情
      。因認被告涉犯毒品危害防制條例第4 條第2 項之販賣第
      2 級毒品及刑法第349 條第1 項之收受贓物等罪嫌云云。
（二）按犯罪事實應依證據認定之，無證據不得認定犯罪事實；
      又不能證明被告犯罪者，應諭知無罪之判決，刑事訴訟法
      第154 條第2 項、第301 條第1 項分別定有明文。再按，
      事實之認定，應憑證據，如未能發現相當證據，或證據不
      足以證明，自不能以推測或擬制之方法，為裁判基礎；且
      認定不利於被告之事實須依積極證據，苟積極證據不足為
      不利於被告事實之認定時，即應為有利於被告之認定；另
      認定犯罪事實所憑之證據，雖不以直接證據為限，間接證
      據亦包括在內，然無論直接證據或間接證據，其為訴訟上
      之證明，須於通常一般之人均不致有所懷疑，而得確信其
      為真實之程度者，始得據之為有罪之認定，倘其證明尚未
      達到此一程度，而有合理之懷疑存在，無從使事實審法院
      得有罪之確信時，即應由法院為諭知被告無罪之判決（最
      高法院40年臺上字第86號、30年上字第816 號、76年臺上
      字第4986號判例參照）。
（三）公訴人認被告涉犯毒品危害防制條例第4 條第2 項之販賣
      第二級毒品及刑法第349 條第1 項收受贓物等罪嫌，無非
      係以：(1)證人鄭裕騰於警詢時及偵查中之證述；(2)臺灣基
      隆地方法院檢察署100年度偵字第1420號聲請簡易判決處
      刑書、臺灣基隆地方法院100年度基簡字第625號判決書及
      刑案資料查註紀錄表各1份為其主要論據。
（四）訊據被告堅決否認有何販賣第二級毒品及收受贓物之犯行
      ，辯稱：我從來沒有拿一公克的安非他命給證人鄭裕騰，
      我自己在吃都只拿一點點，他來時候，只有我在玻璃瓶內
      還沒有施用完的才給他用，這是在99/4、5月間的時候，
      只有幾次，大概五次，五次相隔的時間不一定。證人鄭裕
      騰去找我的時候，都會拿一些有的沒有的給我看，他問我
      有無人要買，我看都沒有看，我也沒有去問人有無人要買
      。他都只是想要去我那邊吃免費的安非他命，但我也是拿
      錢去跟人家買的，我哪有可能一直容忍他，直到我們起爭
      執的那次，他說他沒有東西，我說我這邊也沒有東西，他
      說他有壹仟元，我說我身上有幾百元，我們兩人就一人出
      壹仟元，湊兩千元去買安非他命，藥頭把安非他命送來後
      ，我們拿錢給藥頭後，藥頭就走了，然後我們就在我那邊
      吃，施用後，鄭裕騰就說品質不好，他說要退錢，我說藥
      頭已經走了，我沒有錢可以退，也沒有東西可以跟他換，
      接著我們就起爭執，我還跟他說每次都是我請他，之後就
      叫他不要再來了，他還說我為何要這樣對他，然後他就生
      氣走了。所以我認為證人是故意誣陷我的，我根本沒有拿
      他的LV包包、相機，我一眼就覺得那是舊的，他之前是有
      說要送給我，我說我不要。證人說他LV包包看不懂，我也
      看不懂，就算看得懂，我也不需要。他根本是說謊，一下
      說送我，一下又說跟我換，說詞反覆等語。
（五）經查：
    (1)證人鄭裕騰於警詢中所為之陳述，係被告以外之人於審判
      外之陳述，而屬傳聞證據，被告之辯護人於本院準備程序
      及審理時爭執，應無證據能力，檢察官雖主張有特別可信
      情形認有證據能力，卻無法舉證有何特別可信情況，依卷
      附卷證資料，尚難依警詢筆錄製作之客觀外部狀況，認具
      「特別可信」之情形，應認無證據能力，然仍得作為彈劾
      證據，用以來爭執被告或證人陳述之證明力。
    (2)證人鄭裕騰於本院審理時到庭證稱：「（問：你確實有拿
      相機、包包與被告交換第2級毒品安非他命？）答：是。
      確實有。（問：這兩次交換的時候，都是你拿東西給被告
      ，而他拿第2級毒品安非他命給你？）答：是。（問：交
      換的地點是否都是在被告的租屋處？）答：是。（問：要
      交換之前，你是否有打電話跟被告聯絡？）答：有。（問
      ：你如何與被告聯絡的？）答：我說我有東西要送給他，
      問他在不在，然後我就過去他的租屋處找他。（問：你把
      東西拿過去後，是說要送給被告？還是要跟被告交換第2
      級毒品安非他命？）答：是要送給他。（問：為何你會說
      是跟被告交換第2級毒品安非他命，而被告確實也有拿第2
      級毒品安非他命給你？）答：我講錯了。他有請我。（問
      ：被告是請你在現場施用第2級毒品安非他命？還是拿第2
      級毒品安非他命給你帶回去？）答：他請我在現場施用。
      有無給我帶回去我忘記了。（問：你當時把相機、包包交
      給被告時，你當時的意思是單純要送給他，還是要跟被告
      交換？）答：是要送他，因為當時好像他有一個女朋友，
      我沒有女朋友。（問：你當時把相機、包包交給被告時，
      有無跟被告說你要用這些東西與他交換第2級毒品安非他
      命？）答：沒有。（問：你是否記得拿包包給被告時，是
      拿幾個？）答：包包好像是三個。（問：你之前確實有講
      說拿三個包包給被告，後來你於偵訊時又說你只有拿兩個
      包包給被告，到底數量為何？）答：我忘記了。我當時偷
      到的包包有五個，到底拿幾個給被告我忘記了。」等語（
      見本院100年度訴字第281號刑事卷第51-52頁）。此與證
      人鄭裕騰於檢察官偵查時證稱：「（問：你何時跟倪春生
      認識？）答：認識快一年，是在99年4月、5月間認識，是
      朋友介紹認識，因為有在用安非他命，因為他有安非他命
      ，所以就拿東西跟他換，我跟他換過兩次，就是剛剛那兩
      次。（問：你這兩次所換的都是兩千元的量，兩千元安非
      他命嗎？）答：是。」等語（見100年度偵字第5958號偵
      查卷第69頁），由證人前開偵訊及審理中證述得見，證人
      對於起訴書所指之此二次販賣之細節（含交付之包包、相
      機究屬購買毒品之對價或單純單方面之贈與行為、交付之
      包包數量、、等）其證述前後不一致，再者，證人鄭裕騰
      於本院審理時證稱：「（問：你們是否有曾經一次合資各
      出壹仟元購買第2級毒品安非他命，但是後來你拿到的安
      非他命認為沒有藥效，還因此跟被告爭執說「不如去吸菸
      ，也不會這麼貴」？）答：好像有。（問：你們曾經因為
      這次的口角，而發生不愉快？）答：是。」，是因被告與
      證人確有發生上開爭執之事實，被告辯稱證人鄭裕騰可能
      因報復而誣指被告之辯詞尚非全然不可採信，況證人鄭裕
      騰之證述又具有前開瑕疵，尚難僅以證人鄭裕騰單一具有
      瑕疵之證述作為認定被告販賣第二級毒品之唯一論據。
    (3)再者，雖施用毒品者之供述，固非絕無證據能力，但為防
      範其作利己損人之不實供述，自須擔保該項供述之真實性
      ，始得作為判斷之依據。故事實審法院必須調查其他證據
      ，以資審認，必至因其他證據證明力之佐證，已可確信該
      項供述為真實而無合理之懷疑時，始得據為對他人不利之
      認定。」（最高法院亦分別著有32年上字第971號判例及
      89年度台上字第4173號判決要旨可參）。另按，販賣毒品
      、轉讓毒品或施用毒品之罪，供出毒品來源，因而破獲者
      ，得減輕其刑，毒品危害防制條例第17條定有明文。又施
      用毒品者，其所稱向某人購買之供述，須補強證據以擔保
      其供述之真實性。良以施用毒品者其供述之憑信性本不及
      於一般人，況施用毒品者其供出來源，因而破獲者，法律
      復規定得減輕其刑，其有為偵查機關誘導、或為邀輕典而
      為不實之陳述之可能，其供述之真實性自有合理之懷疑。
      故施用毒品者關於其向某人購買毒品之供述，必須補強證
      據佐證，以擔保其供述之真實性，俾貫澈刑事訴訟無罪推
      定及嚴格證明之基本原則。又關於毒品施用者其所稱向某
      人購買毒品之供述，必須補強證據佐證，係指毒品購買者
      之供述縱使並無瑕疵，仍須補強證據佐證而言，以擔保其
      供述之真實性。該所謂補強證據，必須與施用毒品者關於
      相關毒品交易之供述，具有相當程度之關聯性，且足使一
      般人對於施用毒品者之供述無合理之懷疑存在，而得確信
      其為真實，始足當之（最高法院96年度台上字第1029號裁
      判要旨）。因此，施用毒品之人所為向何人購買毒品之陳
      述，縱前後證述均一致，仍須補強證據佐證之，此乃因販
      賣第二級毒品為最輕本刑7年以上有期徒刑之重罪，罪責
      甚重，為擔保該證述之真實性，須其他證據足資證明該施
      用毒品者確曾向被指稱販賣毒品者購買毒品，自不能以該
      證述作為認定被指稱販賣毒品者之唯一證據。況當證人證
      述如有瑕疵（比如前後不一或購買毒品之時間、地點不明
      確），若無其他證據足資證明該施用毒品者確曾向被指稱
      販賣毒品者購買毒品時，更難以該施用毒品者所為有瑕疵
      之陳述，作為認定被指稱販賣毒品者之證據。本件檢察官
      認被告此部分販賣安非他命給鄭裕騰之行為，僅有證人鄭
      裕騰此部分有瑕疵單一指證，此外，並未查得有可疑為被
      告與證人鄭裕騰為購買第二級毒品聯繫之通聯記錄，以比
      對被告有與證人鄭裕騰間聯繫買賣安非他命之行為，或有
      其他證據佐證證人鄭裕騰所述被告販賣第二級毒品之證述
      ，是以，單以證人鄭裕騰前後不一之證述，而本案亦無監
      聽譯文或其他證據可以做為補強證據，以佐證鄭裕騰的證
      述何者為真實，依前開說明，自難僅以鄭裕騰單一且有疑
      義之陳述，即認定被告有販賣第二級毒品及收受贓物之事
      實。
    (4)至證人鄭裕騰確於99年10月間犯竊盜罪，經臺灣基隆地方
      法院檢察署檢察官，以100年度偵字第1420號聲請簡易判
      決處刑，經臺灣基隆地方法院以100年度基簡字第625號判
      處有期徒刑6月確定，然此一刑事判決僅得證明證人鄭裕
      騰果有觸犯竊盜犯行之客觀事實，至於所竊得之物品之流
      向為何尚無法僅由此單一判決結果暨證人鄭裕騰單一證述
      便得認定之，尚須其他佐證補強之（例如於被告處所查扣
      相關贓物、或有其他證人佐證該等贓物確由被告收取、、
      等），是公訴人引用之此刑事判決僅得證明證人鄭裕騰確
      有竊盜犯行，尚難僅以此一證據認定被告確有收受贓物及
      販賣第二級毒品犯行。
（六）綜上所述，公訴人指訴被告涉嫌販賣第二級毒品及收受贓
      物之事實，乃單憑證人鄭裕騰之證述為主要依據，然為擔
      保鄭裕騰所稱毒品來源指證之真實性，尤應有足以令人確
      信其陳述為真實之補強證據，始能資為論罪之依據，然綜
      觀本案全部卷證，除證人鄭裕騰前開尚存有瑕疵之證述外
      ，別無其他補強事證可憑，自難以證人鄭裕騰容有瑕疵之
      證述，逕指被告有販賣第二級毒品及收受贓物之犯罪事實
      。此外，復查無其他積極證據足以證明被告有公訴人所訴
      之犯行，應認被告犯罪尚屬不能證明，自應為被告無罪判
      決之諭知。
據上論斷，應依刑事訴訟法第299 條第1 項前段、第301 條第1
項，藥事法第83條第1 項，刑法第11條、第51條第5 款，判決如
主文。
本案經檢察官高上茹到庭執行職務。
中    華    民    國   100    年    12    月    21    日
                  刑事第三庭  審判長法  官  汪銘欽
                                    法  官  毛松廷
                                    法  官  李毓華
以上正本證明與原本無異。
如不服本判決應於收受本判決後10日內向本院提出上訴書狀，上
訴書狀應敘述具體理由。上訴書狀未敘述上訴理由者，應於上訴
期間屆滿後20日內補提理由書狀於本院( 均須按他造當事人之人
數附繕本 )「切勿逕送上級法院」。
中    華    民    國   100    年    12    月    21    日
                                    書記官  陳美利
附錄本案論罪科刑法條全文
藥事法第83條第1 項
明知為偽藥或禁藥，而販賣、供應、調劑、運送、寄藏、牙保、
轉讓或意圖販賣而陳列者，處7 年以下有期徒刑，得併科新臺幣
5 百萬元以下罰金。